臺灣高雄地方法院民事裁定
109年度消債清字第139號
聲  請  人  馬欣儀  
0000000000000000

代  理  人  張瑋漢律師
上列當事人因消費者債務清理事件聲請清算，本院裁定如下：
    主  文
聲請人馬欣儀自中華民國一○九年十月二十七日下午四時起開始
清算程序。
命司法事務官進行本件清算程序。
    理  由
一、聲請意旨略以：伊有不能清償債務情事，前向本院聲請調解
    債務清償方案，惟調解不成立。伊又未經法院裁定開始更生
    程序或許可和解或宣告破產，爰聲請清算等語。
二、按債務人不能清償債務或有不能清償之虞者，得依本條例所
    定更生或清算程序，清理其債務；法院開始清算程序之裁定
    ，應載明其年、月、日、時，並即時發生效力；法院開始更
    生或清算程序後，得命司法事務官進行更生或清算程序，必
    要時得選任律師、會計師或其他適當之自然人或法人1人為
    監督人或管理人，消費者債務清理條例（下稱消債條例）第
    3條、第80條前段、第83條第1項、第16條第1項分別定有明
    文。
三、經查：
  ㈠聲請人前於民國109年4月9日提出債權人清冊，向本院聲請調
    解債務清償方案，經本院109年度司消債調字第199號受理
    ，於109年5月12日調解不成立，聲請人於同日以言詞聲請清
    算等情，業經本院依職權調閱上開調解卷宗核閱無訛。
  ㈡聲請人於106至108年度申報所得各為新臺幣（下同）282,120
    元、303,434元、280,390元，平均每月所得分別為23,510元
    、25,286元、23,366元（本裁定計算式均採元以下4捨5入）
    ，名下無財產；又聲請人罹末期腎疾病，須長期腹膜透析治
    療，屬極重度障礙，其於福誠國小任臨時業務助理，107年5
    月至12月實領薪資收入共計181,280元，108年度實領薪資收
    入共計277,200元，107年度及108年度所領年終獎金各為33,
    990元、34,650元，109年1月至7月每月收入為23,800元，前
    於109年4月20日、5月5日、6月5日各領取行政院補助1,500
    元，另原每月領取身障補助4,872元，自109年1月起調整為
    每月5,065元，又自108年11月起尚有每月領取租金補助2,60
    0元等情，有財政部高雄國稅局106年至108年綜合所得稅各
    類所得資料清單及財產歸屬資料清單【本院109年度司消債
    調字第199號卷（下稱調卷）第12至14頁、本案卷第28頁】
    、財產及收入狀況說明書（調卷第3頁）、債權人清冊（本
    案卷第74頁）、戶籍謄本（調卷第6頁）、勞工保險被保險
    人投保資料表（調卷第17頁）、個人商業保險查詢結果表（
    本案卷第29頁）、財團法人金融聯合徵信中心前置協商專用
    債權人清冊（調卷第7至9頁）、信用報告（調卷第10至11頁
    ）、勞動部勞工保險局函（本案卷第68至69頁）、勞動部勞
    動力發展署高屏澎東分署函（本案卷第16頁）、健保投保紀
    錄（調卷第18頁）、身障證明（調卷第15頁）、社會補助查
    詢表（本案卷第63至66頁）、高雄市政府都市發展局函（本
    案卷第70至72頁）、存簿暨客戶歷史交易清單（本案卷第30
    至32頁）、薪資印領清冊（調卷第16頁）、薪資證明（本案
    卷第26頁）、醫藥費收據（本案卷第45頁）、高雄長庚紀念
    醫院診斷證明書（本案卷第46頁）等附卷可參。另查聲請人
    曾擔任高成派報社負責人，惟高成派報社自101年7月20日起
    擅自歇業他遷不明，104年10月7日歇業，此有財政部高雄國
    稅局鳳山分局函（本案卷第50頁）、商業登記公示資料查詢
    （本案卷第8頁）在卷可憑。依聲請人上述工作、收入情形
    ，認以聲請人自109年1月起每月收入（含年終獎金）加計每
    月領取之租金補助、身障補助共計34,353元（計算式：23,8
    00＋34,650÷12＋5,065＋2,600＝34,353）核算其現在償債能力
    之基礎，堪認妥適。
  ㈢關於聲請人個人日常必要支出部分，聲請人雖主張每月支出1
    6,716元（包含每月房屋租金12,000元）乙情，並提出租賃
    契約為證（本案卷第33至36頁）。惟按債務人必要生活費用
    ，以最近1年衛生福利部或直轄市政府所公告當地區每人每
    月最低生活費1.2倍定之，消債條例第64條之2第1項定有明
    文。本院參酌衛福部社會司所公告109年度高雄市最低生活
    費為13,099元，又該最低生活費用之標準，係照當地最近1
    年平均每人可支配所得中位數60％訂定，依其基準之家庭收
    支調查報告調查表格式所示有關經常性支出之調查項目，包
    括利息支出、食品、衣著、房租及水費、電費、醫療保健、
    交通、娛樂、教育等，已涵蓋聲請人所陳報之支出項目。是
    本院認聲請人必要生活費用以最低生活費之1.2倍即15,719
    元計算已足，逾此範圍難認必要。
　㈣關於聲請人扶養支出部分，聲請人稱須負擔母親張培珍之扶
    養費，每月7,760元。經查，張培珍係44年生，於106年度、
    108年度均無申報所得，107年度申報所得2元，名下有1991
    年出廠車輛1部，並有新光金控股票6股，屬輕度身心障礙者
    ，原每月領取身障補助3,628元，109年1月起調整為每月3,7
    72元，前於89年5月20日領取838,530元勞保老年給付，109
    年5月起每月領取國民年金老年年金2,771元等情，有戶籍謄
    本（本案卷第48頁）、所得及財產歸屬資料清單（本案卷第
    27頁）、107年度稅務電子閘門財產所得調件明細表（本案
    卷第57頁)、勞工保險被保險人投保資料表（本案卷第23至2
    5頁）、社會補助查詢表（本案卷第58至62頁）、勞動部勞
    工保險局函（本案卷第68至69頁）、存簿（本案卷第37至42
    頁）、身障證明（本案卷第44頁）在卷可查，以張培珍財產
    、收入狀況，尚不足以維持生活，有受聲請人及另1名子女
    扶養之權利。至於扶養費用數額部分，按受扶養者之必要生
    活費用，準用第一項規定計算基準數額，並依債務人依法應
    負擔扶養義務之比例認定之，消債條例第64條之2第2項亦有
    明定。109年度高雄市每人每月之最低生活費13,099元之1.2
    倍為15,719元，扣除每月領取之身障補助、國民年金老年年
    金後，由聲請人與另1名扶養義務人共同負擔，每人應負擔4
    ,588元【計算式：（15,719－3,772－2,771）÷2＝4,588】，逾
    此範圍，難認必要。
  ㈤綜上所述，聲請人每月平均收入為34,353元，扣除必要生活
    費15,719元、母親扶養費4,588元後，尚餘14,046元。而聲
    請人目前負債總額為6,785,185元（調卷第35至42頁、第46
    至56頁、第61頁、第71至80頁、本案卷第17至20頁，包括：
    國泰世華銀行、玉山銀行、星展銀行、安泰銀行、中國信託
    銀行、聯邦銀行、台新資產管理股份有限公司、萬榮行銷股
    份有限公司、新光行銷股份有限公司、第一金融資產管理股
    份有限公司、摩根聯邦資產管理股份有限公司、嚴薏茵），
    以上開餘額按月攤還結果，至少約須40年（計算式：6,785,
    185÷14,046÷12＝40）始能清償完畢，堪認聲請人確有不能清
    償債務之情事。從而，聲請人向本院聲請清算，應予准許，
    並命司法事務官進行本件清算程序。
四、依消債條例第11條第1 項、第83條第1 項、第16條第1 項，
    裁定如主文。
中　　華　　民　　國　 109　　年　　10　　月　　27　　日
              　　民事庭　　法　官　賴寶合
以上正本係照原本作成。
本裁定不得抗告。
中　　華　　民　　國　 109　　年　　10　　月　　27　　日
  　                        書記官　胡美儀